---
title: |
  | \vspace{2cm} \textbf{Regimeidentifikation in der Volatilität des Credit Spread für italienische Staatsanleihen} \vspace{1cm}
author: | 
  | \textsc{Thomas Ludwig}
  | Thomas.Ludwig95@gmail.com
date: |
  | `r format(Sys.time(), '%d. %B %Y')` \vspace{1cm}
output: 
  pdf_document:
    number_sections: true
    fig_caption: true
urlcolor: blue
header-includes:
- \usepackage[german]{babel}
- \usepackage{xcolor}
- \usepackage{graphicx}
- \usepackage{hyperref}
- \usepackage{booktabs}
- \usepackage{longtable}
- \usepackage{array}
- \usepackage{multirow}
- \usepackage{wrapfig}
- \usepackage{float}
- \usepackage{colortbl}
- \usepackage{draftwatermark}
- \usepackage{pdflscape}
- \usepackage{tabu}
- \usepackage{threeparttable}
- \usepackage{threeparttablex}
- \usepackage[normalem]{ulem}
- \usepackage{makecell}
- \usepackage[hang, small, bf, margin=20pt, tableposition=top]{caption}
- \setlength{\abovecaptionskip}{0pt}
fontsize: 12pt
spacing: double
geometry: margin=1in
documentclass: "article"
abstract: |
  In diesem Artikel verwenden wir kumulativen quadrierten Renditen (cumulative squared returns; CSR) 
  um in der Zeitreihe des Renditeaufschlages auf italienische Staatspapiere verschiedene
  Regimes in der Volatilität ausfindig zu machen. Dabei wird eine stückweise
  lineare Regression verwendet um Änderungen in der Steigung der CSR zu quantifizieren.
  Die Ergebnisse zeigen, dass die Volatilität sich mit verschiedenen Regimes zum Teil
  deutlich ändert. Zeitweise gibt es kurze Perioden mit extremen Änderungen des Niveaus
  der Volatilität.
---

\newpage

\tableofcontents

\listoffigures

\listoftables

\newpage

```{r setup, include=FALSE}

# in this section we define the setup for the report

# define global knitr options
knitr::opts_chunk$set(echo = TRUE)
knitr::opts_chunk$set(fig.pos = 'H') # needed to hold plot position with captions
knitr::opts_chunk$set(fig.width=5.5, fig.height=3.5) # define global plot dimensions

# used packages for analysis
library(knitr) # tables
library(segmented) # piecewise linear regression
library(kableExtra) # nice tables
library(dplyr) # data manipulation
library(ggplot2) # make violin plot
library(Hmisc) # make violin plot using ggplot2

# read prepared dataset into program - data is coming from web scraping skript!
data <- read.csv("test.csv", stringsAsFactors = FALSE)

# format date
data$Date <- as.Date(data$Date, "%Y-%m-%d")
```

\SetWatermarkText{DRAFT}

# Einleitung

> "All models are wrong but some are useful."
>
> `r tufte::quote_footer('--- George Box')`

In diesem kurzen Artikel greifen wir die Idee von *Robert J Frey, PhD* auf, der in 
seinem Artikel *The Relevance of History* zu finden unter <http://keplerianfinance.com/2013/06/the-relevance-of-history/> eine einfache Idee präsentiert,
mit der man verschiedene Regimes in der Volatilitätsstruktur in Finanzmarktdaten modellieren kann.

Wir verwenden die präsentierte Idee und wenden diese auf neue Daten an. Dabei 
verwenden wir Daten die den Renditeaufschlag italienischer Staatspapiere darstellen.

Ziel ist es, mittels einer einfachen Modellierung das Vorhandensein von Regimen
in der Volatilitätsstruktur zu zeigen und mögliche Implikationen auf verschiedene
Bereiche aufzuzeigen.

\newpage

# Daten

In diesem Artikel verwenden wir tägliche Daten von `r min(data$Date)`--`r max(data$Date)`,
welche den jeweiligen Schlusskurs des Renditeaufschlages (Spread) auf 10-jährige italienische Staatspapiere darstellen.

Der Renditeaufschlag ist dabei wie folgt definiert:

$$\text{Spread} = \text{Gov Yield Ita}_{\text{10Y}} - \text{Gov Yield Ger}_{\text{10Y}}$$

Der Spread wire dabei in Basispunkten angegeben. Abbildung \ref{spread} zeigt die Zeitreihe der verwendeten Daten im genannten Zeitraum.

```{r, echo=FALSE, fig.align="center", fig.cap="\\label{spread}BTP-Bund Spread"}
par(mar = c(3.1, 4.1, 3.1, 2.1))

plot(data$close ~ data$Date, type = "l", col = "purple", main = "BTP-Bund Spread",
     xlab = "Zeit", ylab = "Rendite (bps)")
grid(col = "mediumpurple1")

```

Für die Analyse berechnen wir die tägliche Rendite (Änderung) dieser Zeitreihe.
Dafür berechnen wir die logarithmische Rendite (log returns), die für alle Preise
der Stichprobe wie folgt berechnet wird, wobei $p_t$ der Renditeaufschlag zum 
Zeitpunkt $t$ ist und $\text{log}$ dem natürlichen logarithmus mit Basis $\mathrm{e}$.

$$r_i = \text{log} \frac{p_t}{p_{t-1}}$$
Abbildung \ref{log} stellt den Verlau der täglichen Rendite dar.

```{r, echo=FALSE, fig.align="center", fig.cap="\\label{log}Tägliche Rendite BTP-Bund Spread "}
par(mar = c(3.1, 4.1, 3.1, 2.1))

plot(diff(log(data$close), 1) ~ data$Date[-1], type = "l", col = "purple", 
     main = "", xlab = "Zeit",
     ylab = "log-Rendite")
grid(col = "mediumpurple1")
abline(h = max(diff(log(data$close), 1)), lwd = 1, col = "red", lty = 2)
abline(h = min(diff(log(data$close), 1)), lwd = 1, col = "red", lty = 2)

```


```{r, echo=FALSE}

summary(diff(log(data$close), 1), digits = 2) %>% 
  as.matrix() %>% 
  t() %>% 
  kable("latex", booktabs = T, caption = "Zusammenfassung Renditeverteilung")%>%
  kable_styling(position = "center", latex_options = "hold_position")

```


Die empirische Verteilung der empirischen Rendite wird dabei mit dem folgenden Histogramm
dargestellt.

```{r, echo=FALSE, fig.align="center", fig.cap="\\label{dist_log}Verteilung Tägliche Rendite BTP-Bund Spread "}
par(mar = c(3.1, 4.1, 3.1, 2.1))

hist(diff(log(data$close), 1), breaks = 35, main = "", col = "purple")

```

Abbildung \ref{emp_dist_log} zeigt die empirische Verteilungsfunktion der Renditeverteilung
und bietet daher eine andere Betrachtungsweise als das Histogramm.

```{r, echo=FALSE, fig.align="center", fig.cap="\\label{emp_dist_log} Empirische Verteilungsfunktion"}
par(mar = c(3.1, 4.1, 3.1, 2.1))

plot.ecdf(diff(log(data$close), 1), main = "", col = "purple", lwd = 2)

```

# Volatilität am Finanzmarkt

Ziel dieses Artikels ist eine detailliertere und trotzdem leicht nachzuvollziehende
Analyse der Volatilität innerhalb der Zeitreihen. Dafür werden zunächst einige 
Grundbegriffe definiert.

## Formale Definition Varianz $\sigma^2$

Wir definieren die Volatilität als Varianz einer Zufallsvariable $X$. $\operatorname{Var}(X)$
ist wie folgt definiert:

$$
\operatorname{Var}(X) = \operatorname{E}\left[(X - \mu)^2 \right]
$$

$\operatorname{Var}(X)$ beschreibt also die erwartete quadrierte Abweichung der 
Zufallsvariablen vom Mittelwert $\mu$. Wir können folgenden Satz verwenden um 
die Varianz umzuschreiben.

$$
\begin{aligned}
\operatorname{Var}(X) &= \operatorname{E}\left[(X - \operatorname{E}[X])^2\right] \\[4pt]
&= \operatorname{E}\left[X^2 - 2X\operatorname{E}[X] + \operatorname{E}[X]^2\right] \\[4pt]
&= \operatorname{E}\left[X^2\right] - 2\operatorname{E}[X]\operatorname{E}[X] + \operatorname{E}[X]^2 \\[4pt]
&= \operatorname{E}\left[X^2 \right] - \operatorname{E}[X]^2
\end{aligned}
$$

Im folgenden verwenden wir $\operatorname{E}\left[X^2 \right] - \operatorname{E}[X]^2$ im Kontext von Finanzmarktdaten.

Wir definieren $R$ als Zufallsvariable, welche die Rendite eines Finanzinstrumentes beschreibt. Die Varianz dieser Variable ist $\sigma^2_r$ ist deshalb:

$$\sigma^2_r = \operatorname{E}\left[R^2 \right] - \operatorname{E}[R]^2$$

Um die $\hat{s}_r^2$, also Varianz einer Stichprobe zu ermitteln verwenden wir den Maximum Likelihood Estimator (MLE). Wenn wir das Ergbenis mit der Stichprobengröße $n$ multiplizieren, erhalten wir den folgenden Ausdruck:

$$
\displaystyle{n \hat{s}_r^2=\sum_{t=1}^n r(t)^2 -\frac{\left(\sum_{t=1}^n r(t)\right)^2}{n}}
$$

Mit steigender Größe der Stichprobe $n$ gilt, dass $\frac{\left(\sum_{t=1}^n r(t)\right)^2}{n} \rightarrow 0$. Wir können diesen Teil also vernachlässigen und die Stichprobenvarian wie folge
approximieren:

$$\displaystyle{n \hat{s}_r^2 \simeq \sum_{t=1}^n r(t)^2}$$

Für Daten mit einem großen $n$ wie es in täglichen Daten der Fall ist, könne wir also die quadrierten Renditen als Approximation der Varianz verwenden, somit gilt:

$$\displaystyle{\hat{s}_r^2 \simeq r(t)^2}$$


## Quadrierte und absolute Rendite als Volatilitätsproxy

Wie im vorhergenden Abschnitt definiert, können wir die quadrierten Renditen zur Approximation der empirischen Varianz verwenden.


```{r, echo=FALSE, fig.align="center", fig.cap="\\label{squared_log}Squared Returns"}
par(mar = c(3.1, 4.1, 3.1, 2.1))

plot(diff(log(data$close), 1)^2 ~ data$Date[-1], type = "l",
     xlab = "Zeit", ylab = "squared log returns",
     col = "purple")

```

Nach einer ähnlichen Logik können auch absolute Renditen als Approximation der Varianz verwendet werden.

```{r, echo=FALSE, fig.align="center", fig.cap="\\label{abs_log}Absolute Returns"}
par(mar = c(3.1, 4.1, 3.1, 2.1))

plot(abs(diff(log(data$close), 1)) ~ data$Date[-1], 
     type = "l", col = "purple", xlab = "Zeit", ylab = "absolute returns",
     main = "")

```

In beiden Abbildungen sehen wir, dass die Varianz nicht konstant zu sein scheint, aber dafür sich in mehr oder weniger langen Clustern oder Regimen bewegt, welche sich im Zeitablauf ändernt.

# Identifikation Volatilitätsregime

In diesem Abschnitt wollen wir aus der Zeitreihe eine Reihe an Regimen $\tau_i$
identifizieren.

## Kumulative quadrierte Renditen (CSR)

Wir schauen uns wieder folgende Bezeihung an:

$$\displaystyle{n \hat{s}_r^2 \simeq \sum_{t=1}^n r(t)^2}$$

Wenn wir also die quadrierten Renditen kumulieren entspriche die Steigung der CSR Funktion der approximierten Varianz dieser Rendite.

Wenn sich das Regime ändert, wird sich die Steigung der CSR Funktion signifikant ändern

```{r, echo=FALSE, fig.align="center", fig.cap="\\label{cum_ret}kumulative returns"}
par(mar = c(3.1, 4.1, 3.1, 2.1))

# nach vorne ziehen!
returns <- diff(log(data$close), 1)
returns_squared <- returns^2

plot(cumsum(returns_squared) ~ data$Date[-1], type = "l", 
     xlab = "Zeit", ylab = "kumulativer squared return", col = "purple",
     lwd = 1)
grid(col = "mediumpurple1")

```

Abbildung \ref{cum_ret_squ} zeigt die quadrierte Rendite, welche im Zeitablauf kumuliert 
wird. Die Grafik legt eine stückweise lineare Beziehung nahe, mit der man die verschiedenen
Regimes modellieren und zu Clustern zusammenfassen kann.


## Stückweise lineare Regression (segmented regression)

Die Präsentation der stückweise linearen Regression (segmented regression) basiert
auf der Darstellung in <https://en.wikipedia.org/wiki/Segmented_regression>.

Bei dieser Form der Regressionsanalyse wird der OLS Schätzer seperat für jedes
vorhandene Segment angewendet, wobei für jedes Segment somit eine seperate
Regressiosngerade geschätzt wird. Die Segmente werden durch *breakpoints* unterschieden.


Formell lässt sich das wie folgt beschreiben:

* $Yr = A_1x+K_1 \quad x < \text{BP (breakpoint)}$
* $Yr = A_2x+K_2 \quad x > \text{BP (breakpoint)}$

Für diese Analyse wurde das R Paket *segmented*^[<https://cran.r-project.org/web/packages/segmented/segmented.pdf>]
verwendet.


## Breakpoint Identifikation

Wir greifen die Idee einer stückweise linearen Regression auf und identifizieren
manuell breakpoints, welche den Wechsel in ein neues Volatilitätsregime darstellen.
Ein breakpoint ist dann, wenn sich die Steigung der Funktion signifikant ändert.

Eine geänderte Steigung bedeutet, dass die quadrierte Rendite im neuen Abschnitt
höher (die Steigung erhöht sich, der Zuwachs ist also schneller) oder tiefer
(die Steigung sinkt, der Zuwachs in der kumulativen Funktion geschieht also längsamer).


```{r, echo=FALSE, fig.align="center", fig.cap="\\label{piecesise}Regression"}
par(mar = c(3.1, 4.1, 3.1, 2.1))

# nach vorne ziehen!

dati <- data.frame(y = cumsum(returns_squared),
                   x = 1:length(returns_squared),
                   stringsAsFactors = F)

out.lm <- lm(y ~ x, data = dati)


o <- segmented(out.lm, seg.Z = ~x, psi = list(x = c(275, 500, 550, 700, 710, 800, 825, 1200, 1210, 1310, 1330)),
               control = seg.control(display = FALSE)
)

dat2 = data.frame(x = dati$x, y = broken.line(o)$fit)

ggplot(dati, aes(x = x, y = y)) +
  geom_line(data = dat2, color = 'purple') +
  theme_classic()

```

## Evaluierung der Güte der Regression

Abbildung \ref{reg_fit} zeigt, wie die ermittelten Regressionen die CSR Funktion
in einer stückweise linearen Funktion darstellen. Dabei hat jede der Regressionsgeraden
eine andere Steigung. Diese Steigung dient als Appoximation der Volatilität für das
ausgemachte Volatilitätsregime.

Wir erinnern uns, dass ein Regime dadurch gekennzeichnet ist, dass dessen Steigung
gleich ist. Der Wechsel in ein neues Regime ist durch eine neue Steigung gekennzeichnet.


```{r, echo=FALSE, fig.align="center", fig.cap="\\label{reg_fit}Regression Fit"}
par(mar = c(3.1, 4.1, 3.1, 2.1))

ggplot(dati, aes(x = x, y = y)) +
  geom_point(size = 4, color = "black") +
  geom_line(data = dat2, color = "yellow", size = 0.5) +
  theme_classic()

```

# Ergebnisse und Interpretation

```{r, echo=FALSE, fig.align="center", fig.cap="\\label{regime}Regime Volatilität"}
par(mar = c(3.1, 4.1, 3.1, 2.1))

slope_coef <- slope(o)[[1]]
var_annual <- (slope_coef[, 1] * 250)^0.5
res <- c(rep(var_annual[1], 275),
        rep(var_annual[2], 225),
        rep(var_annual[3], 50),
        rep(var_annual[4], 150),
        rep(var_annual[5], 10),
        rep(var_annual[6], 90),
        rep(var_annual[7], 25),
        rep(var_annual[8], 375),
        rep(var_annual[9], 10),
        rep(var_annual[10], 100),
        rep(var_annual[11], 20),
        rep(var_annual[12], 353))

kable(slope_coef, "latex", booktabs = T, caption = "Steigungskoeffizient der Regime") %>%
  kable_styling(position = "center", latex_options = "hold_position")

# PLOT

y2 <- rep(res, each=2)
y2 <- y2[-length(y2)]
x2 <- rep(data$Date[-1], each=2)[-1]
x3 <- c(min(x2), x2, max(x2))
y3 <- c(0, y2, 0)

# plot with filled area under the function
plot(data$Date[-1], res, ylim=c(0, max(res)), type="n",
     xlab = "Zeit", ylab = "annualisierte Volatilität",
     main = "")
grid(col = "mediumpurple1")
polygon(x3, y3, border=NA, col="mediumpurple1")
lines(x2, y2, lwd = 2, col = "purple")

```

In der folgenden Tabelle werden die annualisierten Volatilitäten für die identifizierten
Regime gezeigt.

```{r, echo=FALSE, fig.align="center", fig.cap="\\label{regime}Regime Volatilität"}

kable(data.frame(
           Koeffizient = var_annual), "latex", booktabs = T, caption = "annualisierte Volatilität der Regime") %>%
  kable_styling(position = "center", latex_options = "hold_position")



```


# Conclusio

to be filled.

